臺灣高等法院臺中分院刑事判決
109年度上訴字第2016號

上  訴  人  
即  被  告  林志哲



上列上訴人即被告因違反毒品危害防制條例案件，不服臺灣彰化
地方法院109年度訴字第318號中華民國109年7月20日第一審判決
（起訴案號：臺灣彰化地方檢察署109年度毒偵字第223號），提
起上訴，本院判決如下：
    主  文
原判決撤銷。
乙○○施用第一級毒品，累犯，免刑。
    事  實
一、乙○○前因施用毒品案件，經依臺灣彰化地方法院裁定執行觀
    察、勒戒後，認無繼續施用毒品傾向，於民國88年10月1日
    執行完畢釋放，並由臺灣彰化地方檢察署檢察官以88年度毒
    偵字第742、822號為不訴處分確定。又因施用毒品案件，經
    依臺灣彰化地方法院90年度毒聲字第1433號裁定送強制戒治
    ，並於90年8月31日經臺灣彰化地方法院以90年度毒聲字第3
    390號裁定停止戒治所餘戒治期間付保護管束。再因施用毒
    品、贓物及竊盜等案件，經臺灣彰化地方法院判決判處合併
    應執行有期徒刑1年9月確定，於106年11月23日假釋出監付
    保護管束，於107年3月11日期滿未經撤銷視為執行完畢。詎
    仍不知悔改，復基於施用第一級毒品海洛因及第二級毒品甲
    基安非他命之犯意，於108年12月5日中午某時，在彰化縣○○
    鄉○○路0段000巷00號住處，以將第一級毒品海洛因及第二級
    毒品甲基安非他命同時置入玻璃球內以火燒烤，吸食煙霧之
    方式，施用第一級毒品海洛因及第二級毒品甲基安非他命1
    次。嗣於108年12月9日下午1時10分許，經警徵其同意，採
    集尿液送驗，結果呈嗎啡、可待因、安非他命及甲基安非他
    命陽性反應。
二、案經彰化縣警察局溪湖分局報請臺灣彰化地方檢察署檢察官
    偵查起訴。
    理  由
一、證據能力之說明：
  ㈠刑事訴訟法第159條之5規定：「被告以外之人於審判外之陳
    述，雖不符前4條（即第159條之1至第159條之4）之規定，
    而經當事人於審判程序同意作為證據，法院審酌該言詞陳述
    或書面陳述作成時之情況，認為適當者，亦得為證據。當事
    人、代理人或辯護人於法院調查證據時，知有第159條第1項
    不得為證據之情形，而未於言詞辯論終結前聲明異議者，視
    為有前項之同意」。立法意旨在於傳聞證據未經當事人之反
    對詰問予以核實，原則上先予排除。惟若當事人已放棄反對
    詰問權，於審判程序中表明同意該等傳聞證據可作為證據，
    或於言詞辯論終結前未聲明異議，基於尊重當事人對傳聞證
    據之處分權，及證據資料愈豐富，愈有助於真實發見之理念
    ，且強化言詞辯論主義，使訴訟程序得以順暢進行，上開傳
    聞證據亦均具有證據能力。本案以下所引用被告乙○○以外之
    人於審判外所為言詞或書面陳述之供述證據，迄本院言詞辯
    論終結前，檢察官、被告乙○○就該等證據之證據能力均未聲
    明異議，本院審酌該等證據作成時之情況，並無違法取證或
    其他瑕疵，認為適於作為本案認定事實之依據，依上開規定
    及說明，該等供述證據應具有證據能力。
  ㈡刑事訴訟法第159條至第159條之 5有關傳聞法則之規定，乃
    對於被告以外之人於審判外之言詞或書面陳述之供述證據所
    為規範，至非供述證據之物證，或以科學、機械之方式，對
    於當時狀況所為忠實且正確之記錄，性質上並非供述證據，
    均應無傳聞法則規定之適用，如該非供述證據非出於違法取
    得，並已依法踐行調查程序，即不能謂其無證據能力。本案
    以下所引用之非供述證據，並無證據證明有出於違法取得之
    情形，復經本院依法踐行調查程序，自具有證據能力。
二、認定事實所憑之證據及理由：
    上開事實，業據被告乙○○於偵查、原審及本院審理時坦承不
    諱，且其於108年12月9日為警所採集之尿液，經送鑑驗結果
    呈嗎啡、可待因、安非他命及甲基安非他命陽性反應，此有
    立人醫事檢驗所濫用藥物尿液檢驗報告(檢體編號:G209)及
    彰化縣警察局溪湖分局委託檢驗尿液代號與真實姓名對照表
    (代號:G209)各1紙等件在卷可稽。足證被告自白與事實相符
    ，其施用第一級、第二級毒品犯行均堪予認定，應依法論科
    。
三、論罪科刑：
　㈠核被告乙○○上揭所為，係犯毒品危害防制條例第10條第1項之
    施用第一級毒品罪及同條第2項之施用第二級毒品罪。其於
    施用前分別持有第一級毒品海洛因、第二級毒品甲基安非他
    命之低度行為，各為施用第一級毒品海洛因、第二級毒品甲
    基安非他命之高度行為所吸收，均不另論罪。又其本件同時
    施用第一級毒品海洛因與施用第二級毒品甲基安非他命，係
    以一行為同時觸犯上開2罪名，為想像競合犯，應從一重之
    施用第一級毒品罪處斷。
  ㈡被告前因施用毒品、贓物及竊盜等案件，經臺灣彰化地方法
    院判決判處合併應執行有期徒刑1年9月確定，於106年11月2
    3日假釋出監付保護管束，於107年3月11日期滿未經撤銷視
    為執行完畢，有臺灣高等法院被告前案紀錄表在卷可參，其
    於有期徒刑執行完畢後，5年內故意再犯本案有期徒刑以上
    之罪，應依刑法第47條第1項之規定，論以累犯。
  ㈢本件被告行為後，毒品危害防制條例第20條第3項於109年1月
    15日修正公布，並新增第35條之1過渡規定，均自109年7月1
    5日施行。修正後毒品危害防制條例第20條規定：「(第1項
    未修正)犯第10條之罪者，檢察官應聲請法院裁定，或少年
    法院（地方法院少年法庭）應先裁定，令被告或少年入勒戒
    處所觀察、勒戒，其期間不得逾2月。(第2項未修正)觀察、
    勒戒後，檢察官或少年法院（地方法院少年法庭）依據勒戒
    處所之陳報，認受觀察、勒戒人無繼續施用毒品傾向者，應
    即釋放，並為不起訴之處分或不付審理之裁定；認受觀察、
    勒戒人有繼續施用毒品傾向者，檢察官應聲請法院裁定或由
    少年法院（地方法院少年法庭）裁定令入戒治處所強制戒治
    ，其期間為6個月以上，至無繼續強制戒治之必要為止。但
    最長不得逾1年。(第3項修正為)依前項規定為觀察、勒戒或
    強制戒治執行完畢釋放後，3年後再犯第10條之罪者，適用
    前2項之規定。」修正後同條例第35之1條第2款規定：「本
    條例中華民國108年12月17日修正之條文施行前犯第10條之
    罪之案件，於修正施行後，依下列規定處理：…審判中之案
    件，由法院或少年法院（地方法院少年法庭）依修正後規定
    處理；依修正後規定應為不起訴處分或不付審理之裁定者，
    法院或少年法院（地方法院少年法庭）應為免刑之判決或不
    付審理之裁定。」修正後同條例第35之1條第2款顯屬刑法第
    2條第1項之特別規定，應優先適用，是依修正後上開規定，
    觀察、勒戒或強制戒治執行完畢釋放後，3年後再犯施用第
    一、二級毒品罪者，應適用觀察、勒戒及強制戒治之規定；
    就修正施行前犯施用第一、二級毒品罪之審判中案件，於修
    正施行後，法院應依修正後之規定處理；倘係3年後再犯之
    案件，法院應依職權為觀察、勒戒或強制戒治之裁定。
  ㈣被告乙○○前因施用毒品案件，經依臺灣彰化地方法院裁定執
    行觀察、勒戒後，認無繼續施用毒品傾向，於88年10月1日
    執行完畢釋放，並由臺灣彰化地方檢察署檢察官以88年度毒
    偵字第742、822號為不訴處分確定；又因施用毒品案件，經
    依臺灣彰化地方法院90年度毒聲字第1433號裁定送強制戒治
    ，並於90年8月31日經臺灣彰化地方法院以90年度毒聲字第3
    390號裁定停止戒治所餘戒治期間付保護管束，有臺灣高等
    法院被告前案紀錄表在卷足憑（見本院卷第111至137頁）。
    被告本案於108年12月5日中午某時施用第一級毒品與第二級
    毒品之所為，與前開強制戒治執行完畢出所日（90年8月31
    日）相距已逾3年。揆諸前揭說明，本案應回歸適用觀察、
    勒戒及強制戒治之規定。
  ㈤本院於109年9月10日依前揭說明及規定，依職權裁定令被告
    入勒戒處所觀察、勒戒，其期間不得逾2月，執行後經法務
    部○○○○○○○○評估結果，認被告仍有繼續施用毒品傾向，本院
    於109年12月9日依職權裁定令被告入戒治處所強制戒治，其
    期間為6個月以上，至無繼續強制戒治之必要為止，但最長
    不得逾1年，分別有本院109年度上訴字第2016號裁定在卷足
    憑（見本院卷第63至66、89至91頁），嗣被告入所執行強制
    戒治後經法務部○○○○○○○○評估結果，認被告無繼續執行之必
    要，有法務部○○○○○○○○110年7月16日東戒所輔字第11011006
    269號函附卷可稽（見本院卷第139至148頁）。是依毒品危
    害防制條例第35條之1第2款之修正本旨，就被告本案施用第
    一級毒品與施用第二級毒品之行為，自應為免刑之判決。
四、本院撤銷原判決之理由：
　　原判決以被告施用第一級毒品犯行明確，予以論科，固非無
    見。然依109年7月15日修正施行之毒品危害防制條例第20條
    第3項、第35條之1第2款之規定，距最近1次觀察、勒戒或強
    制戒治執行完畢釋放後，3年後再犯該條例第10條之罪者，
    應回歸適用觀察、勒戒及強制戒治之規定，觀察、勒戒及強
    制戒治後，審判中之案件，法院依據勒戒處所及戒治處所之
    陳報，認受觀察、勒戒及強制戒治人無繼續施用毒品傾向者
    ，即應為免刑之判決。查本件被告由本院依職權裁定令入戒
    治處所強制戒治後，經法務部○○○○○○○○評估結果，認無繼續
    執行強制戒治之必要，揆諸首揭說明，即應對被告諭知免刑
    之判決。原判決未及依上開程序處理，自有未合。被告上訴
    意旨指摘原判決不當，即為有理由，且原判決既有上揭可議
    之處，自屬無可維持，應由本院將原判決撤銷，另諭知被告
    免刑之判決。
據上論斷，應依刑事訴訟法第369條第1項前段、第364條、第299
條第1項但書，毒品危害防制條例第10條第1項、第2項、第35條
之1第2款（修正後），刑法第11條、第55條、第47條第1項，判
決如主文。　
本案經檢察官吳怡盈提起公訴，檢察官甲○○庭執行職務。　　
中　　華　　民　　國　　110 　年　　8 　 月　　31 　日　
            刑事第七庭  審判長法  官  梁  堯  銘
                              法  官  羅  國  鴻
                              法  官  張  智  雄
以上正本證明與原本無異。
如不服本判決應於收受送達後二十日內向本院提出上訴書狀，其
未敘述上訴理由者，並得於提起上訴後二十日內向本院補提理由
書（均須按他造當事人之人數附繕本）「切勿逕送上級法院」。
因疫情而遲誤不變期間，得向法院聲請回復原狀。
                              書記官  陳  玫  伶
　　　　　　　　　　　　　　　
中　　華　　民　　國　　110 　年　　8 　　月　　31　　日

                              
附錄論罪法條：
毒品危害防制條例第10條
施用第一級毒品者，處六月以上五年以下有期徒刑。
施用第二級毒品者，處三年以下有期徒刑。